【裁判字號】    90,易,4383
【裁判日期】    901225
【裁判案由】    違反著作權法等
【裁判全文】
臺灣高雄地方法院刑事判決                          九十年度易字第四三八三號
    公  訴  人  臺灣高雄地方法院檢察署檢察官
    被      告  甲○○
右列被告因違反著作權法案件，經檢察官提起公訴（九十年度偵字第一０七三二號）
，本院判決如左：
    主  文
甲○○共同連續以明知為侵害著作權之物，意圖營利而交付之方法侵害他人之著作權
，處拘役肆拾日，如易科罰金，以佰元折算壹日，緩刑年。
扣案如附表三所示盜版電腦遊戲卡匣陸拾塊、如附表四所示之盜版遊戲光碟片伍佰
柒拾玖片均沒收。
    事  實
一、甲○○明知設於高雄市○○區○○里○○路八一一號吉高鎂企業有限公司（下簡
    稱吉高鎂公司）負責人呂吉祥（另案經檢察官偵辦）所提供之光碟及遊戲卡匣，
    其上如附表一所示「SEGA」圖樣係日商世雅企業股份有限公司（下稱世雅公司，
    檢察官誤認為西雅公司）享有商標專用權之商標圖樣，指定使用於電視遊樂器用
    之程式磁碟等商品、如附表一所示之「PlayStation」、「PS設計圖」、「XI
    sai及四方立體圖」圖樣，係日商新力電腦娛樂股份有限公司（下簡稱新力公司
    ）享有商標專用權之商標圖樣，分別指定使用於錄有電腦程式之磁碟、磁卡、磁
    帶及光碟、錄有電腦程式之光碟等商品及錄有電子遊戲軟體及電腦程式之光碟等
    商品，如附表一所示之「FINAL FANTASY」圖樣係日商思奎爾股份有限公司（下
    簡稱思奎爾公司）享有商標專用權之商標，指定使用光碟、磁卡、磁帶、電腦、
    電腦記憶體、電腦軟體記憶體等商品，而如附表二所示之「Nintendo」、「GAME
    BOY」、「日圖」、「DONKEY KONG」、「瑪莉醫生圖」、「瑪莉跳躍圖」、「瑪
    莉MARIO」、「薩達爾傳說」、「POCKET」MONSTER」等圖樣係日商任天堂股份有
    限公司（下簡稱任天堂公司）享有商標專用權之圖樣，指定使用於電子計算機、
    中央資料處理碟、電腦鍵盤、磁碟、電視遊樂器（包括主機、操作器、搖控器及
    錄有遊戲程式之卡匣、磁碟、光碟唯讀紀憶體）及使用電視接收器之遊戲裝置等
    相類商品。另「動感小子２」、「XI JUMBO（骰子大戰２）」、「THE LEGAIA
    （格鬥大陸傳說、異世界傳說）」、「WILD ARMS 2（野戰神兵２）」等電腦遊
    戲軟體，則係新力公司享有著作財產權之電腦程式著作，「Dreamcast」系列遊
    戲光碟之「起始化程式」，係世雅公司享有著作財產權之電腦程式著作、「
    PILOTWING」、「DR. MARIO」、「POCKET MONSTER」、「TETRIS」、「SUPER
    MARIO  LAND」、「ALLEY WAY」等電腦遊戲軟體，則係任天堂公司享有著作財產
    權之電腦程式著作，且均未經上開商標專用權人及著作財產權人之同意或授權，
    而於同類商品使用相同商標之圖樣，及擅自重製之電腦遊戲軟體，竟與呂吉祥基
    於共同意圖營利之概括犯意，自民國九十年四月二日起，以每月新台幣（下同）
    一萬六千元之代價受其雇用，由甲○○在高雄市○○○路二三二號「真光量販店
    」內之「吉高鎂電玩專櫃」內，以盜版遊戲光碟每片八十元，盜版遊戲卡匣每塊
    三百元至一千五百元不等之價格，陳列並因販賣而交付予不特定人，嗣於九十年
    五月三十日晚上八時四十五分為警於執行取締仿冒盜版光碟專案勤務時當場查獲
    ，並扣得吉高鎂公司所有如附表三所示之卡匣六十三塊、如附表四所示之盜版電
    腦遊戲光碟五百七十九片等物。
二、案經世雅公司、新力公司、任天堂公司訴由內政部警政署保安警察第二總隊第五
    大隊移送台灣高雄地方法院檢察署檢察官偵查起訴。
    理  由
一、訊據被告甲○○對於右揭時地，以每月薪資一萬六千元之代價受雇吉高鎂公司負
    責人呂吉祥，負責在高雄市○○○路二三二號「真光量販店」內之「吉高鎂電玩
    專櫃」內擺設販賣盜版電腦遊戲光碟片及盜版電腦遊戲卡匣之事實坦承不諱，惟
    辯稱：其不知所販售之光碟及卡匣是侵害告訴人之商標專用權及著作權之物，是
    遭查獲時始知之云云。惟查：右揭事實業據告訴代理人邱永豪、尤挹華、郭正鵬
    指訴綦詳，並有如附表三所示之盜版電腦遊戲卡匣六十三塊、如附表四所示之盜
    版電腦遊戲光碟片五百七十九片扣案及告訴人享有商標專用權之上開商標註冊證
    、享有著作財產權之電腦遊戲軟體在國內首次發行之統一發票、翌日在日本發行
    之報紙、著作權執照，及現場查獲時之照片六幀附卷可稽，且被告知其所販賣之
    物為盜版電腦遊戲光碟及卡匣等情業據其於警訊時坦承不諱，又其於本院審理時
    自承知原版之電腦遊戲光碟及卡匣，均有原版之包裝等語屬實，而原版之電腦遊
    戲光碟片及卡匣均有經原廠為精美之包裝，亦為吾人日常生活經驗，而扣案之光
    碟及卡匣均無原版之包裝等情，業據本院當庭勘驗屬實，亦為被告所不否認，則
    其豈有不知所販賣之電腦遊戲卡匣及光碟片為盜版之物之理，是被告事後翻異前
    詞，辯稱不知所販售之物為盜版云云，無非卸責之詞，不足採信，事證明確，被
    告犯行洵堪認定。
二、核被告販賣上開仿冒告訴人商標之商品，係犯商標法第六十三條之販賣仿冒商標
    商品罪，又其明知為侵害著作權之物，而以意圖營利而交付之方法侵害告訴人之
    著作權，係犯著作權法第九十三條第三款、第八十七條第二款之明知為侵害著作
    權之物意圖營利而交付罪。其與呂吉祥間，就上開犯行有犯意之聯絡及行為之分
    擔，均為共同正犯。又被告以一行為同時侵害世雅公司、新力公司、思奎爾公司
    、任天堂公司之商標專用權，及以一行為同時侵害世雅公司、新力公司、任天堂
    公司之著作財產權，均為想像競合犯，各應依刑法第五十五條前段從一重處斷。
    再被告所犯上開二罪，先後多次犯行，時間緊接，方法相同，觸犯構成要件相同
    之罪名，顯均係基於概括犯意為之，均為連續犯，各應依刑法第五十六條規定論
    以一罪，並依法加重其刑。再被告所犯上開販賣仿冒商標商品罪及明知為侵害著
    作權之物意圖營利而交付罪間，係以一販賣行為，而同時犯上開二罪，為想像競
    合犯，應從一重明知為侵害著作權之物意圖營利而交付罪。雖檢察官就被告販賣
    仿冒思奎爾公司所有享有商標專用權之「FINAL FANTASY」商標圖樣，及新力公
    司所有享有商標專用權之「XI sai及四方立體圖」商標圖樣之行為，及其明知侵
    害「Dreamcast」系列遊戲光碟之「起始化程式」，係世雅公司享有著作財產權
    之電腦程式著作權之物而以意圖營利而交付之方法侵害其著作權之行為，均未據
    檢察官提起公訴，惟因此部分與檢察起訴部分，有裁判上一罪之關係，自為起訴
    效力所及，本院自得一併審酌，附此說明。爰審酌被告貪圖個人不法利益，侵害
    他人智慧財產權，行為殊不足取，致告訴人等辛苦創作，遭受重大打擊，使社會
    、一般國民同因其侵害智慧財產權行為，付出相當代價，惟念其為警查獲後，坦
    承部分犯行，態度良好，僅係受人雇用，情節較輕等一切情狀，量處如主文所示
    之刑，並諭知易科罰金之折算標準。另被告前未曾受有期徒刑以上刑之宣告，有
    臺灣高雄地方法院檢察署被告刑案資料查註紀錄表一份在卷可按，因年輕識淺，
    一時失慮而誤觸刑章，且其事後坦認部分犯行，已有悔意，經此偵審教訓，當知
    所警惕，信無再犯之虞，本院認所宣告之刑以暫不執行為適當，爰併諭知緩刑三
    年，以啟自新。扣案如附表三所示之盜版電腦遊戲卡匣六十三塊、如附表四所示
    之盜版電腦遊戲光碟片共五百七十九片，爰併依商標法第六十四條規定宣告沒收
    。
三、公訴意旨另略以：被告於事實欄所載時地，明知「勁爆熱舞2-1」、「勁爆熱舞3
    」、「太空戰士9」、「流浪者之歌」等電腦遊戲軟體為侵害著作權之物，仍以
    意圖營利而交付之方法，侵害他人之著作權，認被告此部分亦涉有違反著作權法
    第八十七條第二款之規定，應依同法第九十三條第三款明知為侵害著作權之物意
    圖營利而交付罪云云。惟查：上開電腦遊戲軟體，本院遍查全卷，未見有告訴人
    以書狀或以言詞提出告訴之意旨，而告訴人新力、世雅公司共同代理人邱永豪於
    本院審理時亦陳稱「勁爆熱舞2-1」、「勁爆熱舞3」等電腦遊戲軟體之著作財產
    權人為日商可樂美公司，「太空戰士9」、「流浪者之歌」等電腦遊戲軟體之著
    作財產權人為日商思奎爾公司，二家公司均未提出告訴等語屬實，而檢察官起訴
    被告所犯上開之罪，依著作權法第一百條前段規定為告訴乃論之罪，茲告訴權人
    既未提出告訴，本院自不得審理，惟因此部分與檢察官上開起訴有罪部分，有裁
    判上一罪關係，依審判不可分原則，本院自無庸另為不受理之諭知，併此敘明。
據上論斷，應依刑事訴訟法第二百九十九條第一項前段，商標法第六十三條、六十四
條，著作權法第八十七條第二款、第九十三條第三款，刑法第十一條、第二十八條、
第五十六條、第五十五條、第四十一條第一項、第七十四條第一款，罰金罰鍰提高標
準條例第二條，判決如主文。
中      華      民      國    九十    年    十二    月      二十五      日
                                  臺灣高雄地方法院刑事第二庭
                                      法  官  高  榮  宏
右正本證明與原本無異。
如不服本判決，應於判決送達後十日內，向本院提出上訴狀。
                                      書記官  邱  秋  珍
中      華      民      國    九十    年    十二    月      二十五      日
附錄法條：
商標法第六十二條：
意圖欺騙他人，有左列情事之一者，處三年以下有期徒刑、拘役或科或併
科新臺幣二十萬元以下罰金：
  一  於同一商品或類似商品，使用相同或近似於他人註冊商標之圖樣者。
  二  於有關同一商品或類似商品之廣告、標帖、說明書、價目表或其他文
      書，附加相同或近似於他人註冊商標圖樣而陳列或散布者。
商標法第六十三條：
明知為前條商品而販賣、意圖販賣而陳列、輸出或輸入者，處一年以下有
期徒刑、拘役或科或併科新臺幣五萬元以下罰金。
商標法第六十四條：
犯前二條之罪所製造、販賣、陳列、輸出或輸入之商品不問屬於犯人與否
，沒收之。
著作權法第八十七條第二款：
  有左列情形之一者，視為侵害著作權或製版權：
  二、明知為侵害著作權或製版權之物，而散布或意圖散布而陳列或持有或意圖營利
      而交付者。
著作權法第九十三條第三款：
  有左列情形之一者，處二年以下有期徒刑，得併科新臺幣十萬元以下罰金：
  三、以第八十七條各款方法之一侵害他人之著作權者。


司法院資訊處製作；財團法人民間司法改革基金會備份。
